臺灣臺北地方法院民事判決　　　　　　　　　　　　九十二年度訴字第五三六九號
　　原　　　告　東齊實業有限公司
　　法定代理人　乙○○
　　訴訟代理人　林明正律師
　　複代理人　　黃育勳律師
　　被　　　告　納新實業股份有限公司
　　法定代理人　丁○○
　　訴訟代理人　劉純增律師
　　複代理人　　丙○○
當事人間請求給付價金事件，本院於九十三年三月十九日言詞辯論終結，判決如下：
    主  文
被告應給付原告新台幣壹佰零玖萬參仟壹佰壹拾參元及自民國九十二年十一月八日起
至清償日止，按週年利率百分之五計算之利息。
原告其餘之訴駁回。
訴訟費用由被告負擔百分之六十，餘由原告負擔。
本判決勝訴部分於原告以新台幣參拾陸萬肆仟參佰柒拾壹元供擔保後，得假執行；但
被告如以新台幣壹佰零玖萬參仟壹佰壹拾參元預供擔保，得免為假執行。
原告其餘假執行之聲請駁回。
    事  實
甲、原告方面：
壹、聲明：
一、被告應給付原告新台幣一百七十八萬五千三百元及自起訴狀繕本送達翌日起至清
    償日止，按年息百分之五計算之利息。
二、原告願供擔保請准宣告假執行。
貳、陳述：
一、於民國八十九年間，被告向原告買受氟碳烤漆鋼板，數量為八千七百五十四平方
    公尺，每平方公尺單價為新台幣（下同）一千五百九十元（在九十二年十二月二
    十五日言詞辯論期日由一千六百九十元改為一千五百九十元），並委由原告施作
    ，計價方式則依每月完工數量計算。嗣原告依約實際交付之鋼板，總金額為七百
    四十九萬五千二百六十元，被告僅付六百五十五萬九千三百四十六元，尚欠九十
    三萬五千九百一十四元，又原告屢依被告請求為現場拆除、變更及點工等，計八
    十四萬九千三百八十六元，被告亦未給付，故被告共欠原告一百七十八萬五千三
    百元未付，雖經原告屢次向被告催討，惟均不獲付款，甚且藉詞推拖，置之不理
    。
二、依點工金額結算表所列「二、現場拆除、變更及點工」部分，均有被告確認之簽
    單十張可證，經比對結果，比有簽單可查。
三、否認統一發真正，因為金額不符，且沒有提示面積，沒有關聯性；另原告施作到
    現在快兩年多，原告主張被告故意不驗數讓條件不成就。
參、證據：提出工程承攬合約書、台北縣政府（本工程實作面積）及現場拆除修改點
    　　　工金額結算表、被告簽單影本為證。並聲請訊問證人甲○○、戊○○。
乙、被告方面：
壹、聲明：
一、原告之訴駁回。
二、如受不利判決，被告願供擔保請准為免予假執行之宣告。
貳、陳述：
一、本件兩造間固就台北縣府大樓工程有合作關係，然絕非原告所稱之買賣關係，且
    原告所提之工程承攬合約書早經作廢不用，不知其用意何在？
二、且經查原告所提金額結算表為原告單方面製作，根本未與被告核算估驗過，豈得
    據為請求之依據。
三、合作關係不是買賣關係，是工程承攬的關係，如果是買賣關係，原告應送多少面
    積鋼料，且經過被告收取。
四、兩造訂立之系爭「台北縣縣府行政大樓新建工程」原合約總價為七百四十九萬五
    千二百六十元，惟實際應為七百二十三萬七千八百三十九元即：
（一）原告追加減後之施作數量為四五五二一平方公尺；乘單價每平方尺一千五百九
      十元，合計七百二十三萬七千八百三十九元。
（二）按原告獨自向總包商雙囍營造股份有限公司承攬地上三至二十九樓部分鋼柱修
      改為活動門部分，應扣除一九八七二平方公尺合計三十一萬五千九百六十五元
      。
（三）原告實際施作總價為六百九十二萬一千八百七十四元，扣除工程保留款六十九
      萬二千一百八十七元後，實際應可支付之金額為六百二十二萬九千六百八十七
      元，原告已向被告領取之金額為六百五十五萬九千三百四十六元，故原告向被
      告已溢領三十二萬九千六百五十九元。
五、原告向被告請領之系爭工程款已超越其施作數量，其起訴請求被告給付價金，顯
    無理由。
六、金額結算表第二項部分，依兩紙統一發票與該金額相當，證明這部分面積確實有
    減少，應該扣除。
七、依契約付款辦法第五條第六款約定，百分之十尾款驗收完成才要給付，因為本件
    還沒有驗收完成，所以要先扣除。
參、證據：提出工程承攬合約書、金額附表、統一發票影本為證。聲請訊問證人黃志
    　　　清。
    理  由
一、依兩造簽訂之工程承攬合約書第七條特約事項第三款後段雖約定同意乙方（即原
    告）所在地（台北縣汐止市○○○路三九二巷二十七號）之法院為管轄法院，本
    院本無管轄權，惟被告不抗辯本院無管轄權，而為本案之言詞辯論，依民事訴訟
    法第二十五條規定，本院應有管轄權，先予敘明。
二、原告起訴主張於八十九年間，被告向原告買受氟碳烤漆鋼板，數量為八千七百五
    十四平方公尺，每平方公尺單價為一千五百九十元（在九十二年十二月二十五日
    言詞辯論期日由一千六百九十元改為一千五百九十元），並委由原告施作，計價
    方式則依每月完工數量計算。嗣原告依約實際交付之鋼板，總金額為七百四十九
    萬五千二百六十元，被告僅付六百五十五萬九千三百四十六元，尚欠九十三萬五
    千九百一十四元，又原告屢依被告請求為現場拆除、變更及點工等，計八十四萬
    九千三百八十六元，被告亦未給付，故被告共欠原告一百七十八萬五千三百元未
    付，雖經原告屢次向被告催討，惟均不獲付款，甚且藉詞推拖，置之不理等語。
三、被告則以原告所提金額結算表為原告單方面製作，根本未與被告核算估驗過，豈
    得據為請求之依據。合作關係不是買賣關係，是工程承攬的關係，如果是買賣關
　　係，原告應送多少面積鋼料，且經過被告收取。兩造訂立之系爭「台北縣縣府行
　  政大樓新建工程」原合約總價為七百四十九萬五千二百六十元，惟實際應為七百
    二十三萬七千八百三十九元，（一）原告追加減後之施作數量為四五五二一平方
　　公尺；乘單價每平方尺一千五百九十元，合計七百二十三萬七千八百三十九元。
　　（二）按原告獨自向總包商雙囍營造股份有限公司承攬地上三至二十九樓部分鋼
  　柱修改為活動門部分，應扣除一九八七二平方公尺合計三十一萬五千九百六十五
    元。（三）原告實際施作總價為六百九十二萬一千八百七十四元，扣除工程保留
　　款六十九萬二千一百八十七元後，實際應可支付之金額為六百二十二萬九千六百
  　八十七元，原告已向被告領取之金額為六百五十五萬九千三百四十六元，故原告
    向被告已溢領三十二萬九千六百五十九元。原告向被告請領之系爭工程款已超越
    其施作數量，其起訴請求被告給付價金，顯無理由等語置辯。
四、原告主張於八十九年間，被告向原告買受氟碳烤漆鋼板，數量為八千七百五十四
    平方公尺，每平方公尺單價為一千五百九十元（在九十二年十二月二十五日言詞
    辯論期日由一千六百九十元改為一千五百九十元），並委由原告施作，計價方式
    則依每月完工數量計算。嗣原告依約實際交付之鋼板，總金額為七百四十九萬五
    千二百六十元，被告僅付六百五十五萬九千三百四十六元，尚欠九十三萬五千九
    百一十四元，又原告屢依被告請求為現場拆除、變更及點工等，計八十四萬九千
    三百八十六元，被告亦未給付，故被告共欠原告一百七十八萬五千三百元未付等
    情，業據其提出工程承攬合約書、台北縣政府（本工程實作面積）及現場拆除修
    改點工金額結算表、被告簽單影本為證。被告固不爭執每平方公尺單價為一千五
    百九十元，原應給付之總金額為七百四十九萬五千二百六十元及已給付金額為六
    百五十五萬九千三百四十六元之事實，惟以上開辯詞資為抗辯，故本件爭執點在
    於實際施作面積為多少及點工多少？單價多少？是否須扣除保留款？
五、查兩造係於八十九年間簽訂氟碳烤漆鋼板包柱工程合約等情，業據被告提出工程
    承攬合約書影本為憑，並為原告所不爭執，故兩造間應成立買賣及承攬混合契約
    。又查原告提出之台北縣政府（本工程實作面積）及現場拆除修改點工金額結算
    表第一項樓層及面積數量為三樓至二十九樓共四千七百十四平方公尺部分，業經
    證人即原告現場監工甲○○證述已在工地現場實際測量數量無訛，並經證人即兩
    造之上游承包商雙囍營造公司現場工程師戊○○證稱：「只有甲○○做紀錄是實
    際施作的數量表」等語（見九十三年二月十九日言詞辯論筆錄），雖被告辯稱原
    告追加減之施作數量為四五五二．一平方公尺云云，惟查證人即被告之現場監工
    黃志清證稱，面積應為四五五二平方公尺，這是對雙囍營造測量的，這沒有測量
    ，係依原合約，辦追加減所得出來的數量等語，再依兩造之上開合約書第五條付
    款辦法第四款「本工程合約依附圖為總價承包；雙方依附圖為準（如圖面有所變
    更，得追加、追減」、第五款：「本工程依附圖總價數量為四七一四平方米；每
    月依完工數量計價之單價為每平方米1590元」。可見所謂面積四五五二平方公尺
    係未經實際測量，由被告與上游承包商雙囍營造公司二方自行追加減算出來之數
    量，自與原告無關，且既然本件係依附圖為總價承包，而實際測量面積又恰為四
    七一四平方公尺，從而應認上開樓層數量面積合計為四千七百十四平方公尺，則
    乘以每平方公尺單價一千五百九十元，再扣除被告已支付原告款項六百五十五萬
    九千三百四十六元，被告未給付之金額應為九十三萬五千九百十四元（4714x000
    0-0000000=9359 14）。續查被告辯稱原告獨自向總包商雙囍營造股份有限公司
    承攬地下三至二十九樓部分鋼柱修改為活動門部分，應扣除一九八．七二平方公
    尺，合計三十一萬五千九百六十五元部分，固據其提出統一發票二紙為據，惟為
    原告所否認真正，且觀之上開統一發票所載金額與被告所辯金額不符，且未載明
    施工面積，尚難認被告此部分辯詞可採。又被告復辯稱因為還沒有驗收完成，故
    應扣除工程保留款六十九萬二千一百八十七元等語，原告則主張係被告故意讓條
    件不成就云云，惟原告既不爭執本件工程尚未驗收完成，復未舉證證明被告有何
    故意使驗收條件不成就之事實，且查依兩造上開合約書第五條付款辦法第六款有
    「.... 10%尾款驗收完成付款每平方米170元」之約定，從而在本件工程驗收完
    成前，自應扣除百分之十之尾款，惟被告所稱尾款六十九萬二千一百八十七元係
    以被告自行認為之追加減後施作數量四五五二．一平方公尺計算出總價七百二十
    三萬七千八百三十九元再扣除所謂原告獨自向總包商雙囍營造股份有限公司承攬
    地下三至二十九樓部分鋼柱修改為活動門三十一萬五千九百六十五元，所剩總價
    六百九十二萬一千八百七十四元之百分之十，然依前所述，被告所謂「施作數量
    四五五二．一平方公尺、鋼柱修改為活動門三十一萬五千九百六十五元」之二項
    主張均不可採，故本件仍應以實際測量四千七百十四平方公尺乘以單價一千五百
    九十元之百分之十計算尾款七十四萬九千五百二十六元，惟此扣除之尾款將高於
    被告所主張扣除之六十九萬二千一百八十七元，故仍應依被告主張扣除較低之六
    十九萬二千一百八十七元，是以地上三樓至二十九樓層之面積數量未付工程款為
    九十三萬五千九百十四元，扣除六十九萬二千一百八十七元後，被告尚應給付之
    樓層面積施作工程款為二十四萬三千七百二十七元。
六、續查原告主張台北縣政府（本工程實作面積）及現場拆除修改點工金額結算表第
    二項現場拆除、變更及點工總金額為八十四萬九千三百八十六元部分，業據其提
    出被告簽單影本十紙為證，並經證人黃志清證述數量確實無誤，惟證稱金額還要
    再議，因為現場人員無法決定金額等語，然查證人黃志清亦證稱，金額係由原告
    報價到現場人員，再由現場人員交給被告公司主管，由主管確認等語，證人甲○
    ○證稱，上開簽單上寫上金額之計算式，係報價程序，金額還不是很確定，被告
    都沒有回傳，因為工程趕，所以原告先做等語，原告並主張這是一般行情，被告
    沒有回傳，原告認為被告同意等語，且被告亦稱伊不是不給，只是上游承包商還
    沒付錢等語，可見被告已不爭執單價部分，從而既然現場拆除、變更及點工數已
    確定，則乘以單價，總金額應為如原告提出之台北縣政府（本工程實作面積）及
　　現場拆除修改點工金額結算表第二項金額為八十四萬九千三百八十六元無訛。
七、綜上所述，原告依約請求被告給付一百零九萬三千一百十三元（243727+849386=
    0000000）及自起訴狀繕本送達被告翌日即九十二年十一月八日起算之法定遲延
    利息之範圍內，為有理由，應予准許，逾此部分，則無理由，應予駁回。
八、兩造陳明願供擔保，聲請宣告假執行或免為假執行，經核原告勝訴部分，合於法
　　律規定，爰分別酌定相當之擔保金額宣告之；原告其餘假執行之聲請，因訴之駁
 　 回而失所依據，不予准許。
九、因本案事證已臻明確，兩造其餘主張陳述及所提之證據，均毋庸再予審酌，附此
    敘明。
十、結論：本件原告之訴為一部有理由，一部無理由，依民事訴訟法第七十九條、第
    三百九十條第二項、第三百九十二條第二項，判決如主文。
中　　　華　　　民　　　國　　九十三　　年　　　三　　　月　　三十一　　日
                              民事第二庭  法  官    黃雯惠
正本係照原本作成。
如對本判決上訴，須於判決送達後廿日內向本院提出上訴狀。
中　　　華　　　民　　　國　　九十三　　年　　　三　　　月　　三十一　　日
                                          書記官    林玗倩
附錄：
民事訴訟法第三百九十二條法院得宣告非經原告預供擔保，不得為假執行。
法院得依聲請或依職權，宣告被告預供擔保，或將請求標的物提存而免為假執行。
依前項規定預供擔保或提存而免為假執行，應於執行標的物拍定、變賣或物之交付前
為之。
